---
title: "Evaluación SDEA"
author: Matías Rebolledo
date: "`r format(Sys.time(), '%d %B, %Y')`"
output:
  html_document:
    toc: true
    toc_float:
      collapsed: false
      smooth_scroll: false
    toc_depth: 2
---

<br>
<br>
<br>

# Dependencias.

```{r dep}
  suppressPackageStartupMessages(library(data.table))
  suppressPackageStartupMessages(library(openxlsx))
  suppressPackageStartupMessages(library(arrow))
```

<br>
<br>
<br>

# Ejercicio 0.

Enunciado:

Carga las siguientes BBDD´s: BBDD_EMG.xlsx ; BBDD_EMA.xlsx ; BBDD_EFG.xlsx

Respuesta:

```{r ejercicio_00}
ema <- setDT(read_parquet("enunciado/BBDD_EMA.parquet"))
emg <- setDT(read_parquet("enunciado/BBDD_EMG.parquet"))
efg <- setDT(read_parquet("enunciado/BBDD_EFG.parquet"))
```

<br>
<br>
<br>

# Ejercicio 1.

Enunciado:

A partir de BBDD_EMG

Resumir el total de cabezas (NroAnimales) para la especie Bovinos, por Mes,
para el Año 2022 e imprimir los ultimos 6 valores.

Respuesta:

```{r ejercicio_01}
emg[ Año %in% 2022 & Especies %in% 8 ,
    lapply(.SD, function(x) sum(x, na.rm=T)),
    by=Mes,
    .SDcols="NroAnimales" ]
```

<br>
<br>
<br>

# Ejercicio 2.

Enunciado:

A partir de BBDD_EMG

Resumir el total de cabezas (NroAnimales) para la especie Ovinos y Porcinos,
por Año y Trimestre e imprimir los ultimos 6 valores.

Donde: Trimestre 1 = meses (1,2,3); Trimestre 2 = meses (4,5,6); Trimestre 3 =
meses (7,8,9); Trimestre 4 = meses (10,11,12)

Respuesta:

```{r ejercicio_02}
emg[ Mes %in% 1:3 , Trimestre := 1 ]
emg[ Mes %in% 4:6 , Trimestre := 2 ]
emg[ Mes %in% 7:9 , Trimestre := 3 ]
emg[ Mes %in% 10:12 , Trimestre := 4 ]
emg[ Especies %in% 9  , Nombre_Especies := "Ovinos" ]
emg[ Especies %in% 10 , Nombre_Especies := "Porcinos" ]
dcast(
emg[ Especies %in% c(9,10) ,
    lapply(.SD, function(x) sum(x, na.rm=T)),
    by=.(Año,Trimestre,Especies,Nombre_Especies),
    .SDcols="NroAnimales" ],
    Año + Trimestre ~ Nombre_Especies , value.var="NroAnimales" ,
    fun.aggregate = function(x) sum(x, na.rm=T))[, tail(.SD,6)]
```

<br>
<br>
<br>

# Ejercicio 3.

Enunciado:

A partir de BBDD_EMG

Contar el número de roles por Mes y Región, para el Año 2022.

Respuesta:

```{r ejercicio_03}
dcast(
emg[Año %in% 2022, unique(Rol), by=.(Mes,Region) ],
Mes ~ Region , value.var="V1" ,
fun.aggregate=length )
sum(dcast(
emg[Año %in% 2022, unique(Rol), by=.(Mes,Region) ],
Mes ~ Region , value.var="V1" ,
fun.aggregate=length )[, -c("Mes")][,
colSums(.SD, na.rm=T)])
```

<br>
<br>
<br>

# Ejercicio 4.

Enunciado:

A partir de BBDD_EMA

Calcular la diferencia entre el numero de aves faenadas, para la especie
Broilers en junio 2022 y junio 2021.

Respuesta:

```{r ejercicio_04}
unlist(
ema[ Año %in% 2021      & Mes %in% 6 & Especies %in% 1 ,
    lapply(.SD, function(x) sum(x, na.rm=T)),
    by=.(Año,Mes,Especies),
    .SDcols="num_aves_faenadas" ][, .(num_aves_faenadas) ]
) - unlist(
ema[ Año %in%      2022 & Mes %in% 6 & Especies %in% 1 ,
    lapply(.SD, function(x) sum(x, na.rm=T)),
    by=.(Año,Mes,Especies),
    .SDcols="num_aves_faenadas" ][, .(num_aves_faenadas) ]
)
```

<br>
<br>
<br>

# Ejercicio 5.

Enunciado:

A partir de BBDD_EMA

Genera una columna llamada PVU (Peso vivo unitario), dividiendo las variables
total−peso−vivo / num−aves−faenadas

Luego calcula el PVU promedio, para la especie Pavos, en el Año 2021, Mes de
Agosto.

Respuesta:

```{r ejercicio_05}
ema[, PVU := total_peso_vivo / num_aves_faenadas ]
ema[Año %in% 2021 & Mes %in% 8 & Especies %in% 3,
    lapply(.SD, function(x) mean(x, na.rm=T)),
    by=.(Año,Mes,Especies),
    .SDcols="PVU" ]
```

<br>
<br>
<br>

# Ejercicio 6.

Enunciado:

A partir de BBDD_EMA

Contar el número de Roles que faenaron la especie Broilers, por Mes y Región o
Agrupación Regional, para el Año 2022.

Respuesta:

```{r ejercicio_06}
ema[Año %in% 2022 & Especies %in% 1 ,
    unique(Rol), by=.(Mes,Region) ][, .N]
```

<br>
<br>
<br>

# Ejercicio 7.

Enunciado:

A partir de BBDD_EFG

Genera una columna llamada Trimestre. Donde: Trimestre 1 = meses (1,2,3);
Trimestre 2 = meses (4,5,6); Trimestre 3 = meses (7,8,9); Trimestre 4 = meses
(10,11,12)

Luego genera un resumen por Año y Trimestre con el Total Cabezas, para las
especies OVINOS, PORCINOS, EQUINOS y CAPRINOS e imprime los ultimos 6 valores.

Respuesta:

```{r ejercicio_07}
efg[ Mes %in% 1:3 , Trimestre := 1 ]
efg[ Mes %in% 4:6 , Trimestre := 2 ]
efg[ Mes %in% 7:9 , Trimestre := 3 ]
efg[ Mes %in% 10:12 , Trimestre := 4 ]
efg[ Especie %in% 14 , Nombre_Especies := "Ovinos" ]
efg[ Especie %in% 15 , Nombre_Especies := "Porcinos" ]
efg[ Especie %in% 16 , Nombre_Especies := "Equinos" ]
efg[ Especie %in% 18 , Nombre_Especies := "Caprinos" ]
dcast(
efg[Especie %in% c(14:16,18),
    lapply(.SD, function(x) sum(x, na.rm=T)),
    by=.(Año,Trimestre,Especie,Nombre_Especies),
    .SDcols="Total.Cabezas" ],
    Año + Trimestre ~ Nombre_Especies , value.var="Total.Cabezas" ,
    fun.aggregate = function(x) sum(x, na.rm=T))[, tail(.SD,6)]
```

<br>
<br>
<br>

# Ejercicio 8.

Enunciado:

Comente, como afecta el conflicto de Ucrania y Rusia, abordado desde el puto de
vista agropecuario a Chile.

Respuesta:

- Hay una disminución en la producción de productos agropecuarios desde ambos
  países, lo que genera una disminución en la oferta de productos,
  principalmente cultivos anuales.
- Hay una disminución en la producción de insumos para la agricultura, lo que
  deja sin proveedores a las empresas locales.
- Hay un aumento en el precio de materias primas, insumos y combustibles, lo
  que dificulta la producción, eleva las tasas de interés para préstamos, entre
  otros efectos adversos.

<br>
<br>
<br>

# Extra.

Los archivos excel se convierten a parquet con la siguiente función.
Agiliza su carga en sesión para compilar el informe sucesivamente.

```{r extra}
# #!/usr/bin/env R
# args = commandArgs(trailingOnly=TRUE)
# if (length(args)==0) {
#   stop("Al menos un argumento debe ser suministrado.\n", call.=FALSE)
# }

  XlsxAParquet <- function( strxls , strprq , strsht )
  {
    suppressPackageStartupMessages(library(arrow))
    suppressPackageStartupMessages(library(data.table))
    suppressPackageStartupMessages(library(openxlsx))
   #if(strsht == ""){
      strdfm <- openxlsx::read.xlsx(strxls)
   #} else {
   #  strdfm <- openxlsx::read.xlsx(file=strxls, sheet=strsht)
   #}
    setDT(strdfm)
    write_parquet( strdfm , strprq )
  }

# if(!interactive()){
#   strdfm  <-
#   XlsxAParquet(
#   strxls  = args[1]
#  ,strprq  = args[2]
#  ,strsht  = args[3]
#   )
# }
```

